# 股权收购中长期股权投资成本的确定

提问人：卢龙小先生 时间：2013-12-18 10:44:55
请教陈版：我这里一家企业集团甲收购了一家公司乙的50%股权，表决权比例也为50%（共同经营），乙公司还有一家控股子公司丙。但是当时收购协议为甲集团与乙公司单独签署，并未涉及丙公司，请问甲集团的长期股权投资成本是按照乙公司单体报表的净资产份额确认还是按照乙丙公司合并报表的净资产份额确认啊？类似的还有同一控制下、非同一控制下的企业合并，存在上述情况下的合并方长期股权投资初始投资成本如何确定啊？谢谢。

回答人：chenyiwei
因为本案例中收购的是合营企业，不构成企业合并，因此根据《企业会计准则第 2 号——长期股权投资》第四条规定，按照实际支付的收购对价和相关交易费用之和为投资成本。在计算这部分股权投资在交易完成日享有的合营企业净资产份额时，应依据该合营企业的合并报表中所显示的“归属母公司股东的净资产”为依据调整后计算。 在企业合并中，合并方或者购买方控制了被合并方或被购买方，也就控制了被合并方或者被购买方的子公司，因此在计算在被合并方或者被购买方的净资产中对应享有的份额时，同样应以被合并方或被购买方合并报表层面所显示的归属其母公司股东的净资产为基础计算。

提问人：guizilaile00 时间：2013-12-20 02:34:02
请问陈老师，您提到的“在企业合并中，合并方或者购买方控制了被合并方或被购买方” 之所以强调被合并方或被购买方，是不是因为合并方是同一控制下合并的称呼，被购买方是非同一控制下的称呼？这两者是不是这个区别？

回答人：chenyiwei
是的。

提问人：ying0518 时间：2013-12-27 15:44:37
根据《企业会计准则第 2 号——长期股权投资》第四条规定，按照实际支付的收购对价和相关交易费用之和为投资成本。 请教陈版，如果交易对手为关联方（实际控制人家属但不构成一致行动人，不作为同一控制下企业合并），且有证据表明交易价格不公允，我理解可以按公允价值初始确认长期股权投资成本，差异作为资本公积，但准则中对这类事项没有明确的规定？

回答人：chenyiwei
实际控制人的家属虽然是关联方，但与企业之间没有直接的股权关系。按照常理分析，如果实际控制人家属愿意以非公允的交易价格进行该项交易，一般的原因可能是：（ 1 ）实际控制人承诺对其家属就交易对价中的不公允部分另外给予补偿；（ 2 ）实际控制人与家属之间存在其他往来和交易（可能与本公司无关），则作为双方利益平衡的一种方式，该家属愿意与实际控制人旗下企业进行非公允的交易，以了结其与实际控制人之间的利益纠葛。总之，在很多情况下，这类交易的达成都会存在实际控制人居间影响的因素，即该家属在该关联交易中获取或者放弃的利益，会从实际控制人那里得到补偿。
因此，对于此类公司与不存在控制关系的关联方之间的非公允交易，在发现之后应注意了解其背后的原因。若有证据表明是受到了实际控制人的居间影响，则同样基于本企业与实际控制人之间的关系，按权益性交易原则处理。

提问人：13469987936 时间：2018-07-09 01:32:10
如果是以净资产确认长期股权投资，应该是以单体的净资产还是应该以合并的净资产呢？

回答人：chenyiwei
被合并方合并报表中的归母净资产的相应比例份额。

提问人：跨度防护 时间：2018-07-09 20:41:48
陈版，按权益易原则，投资成本按什么确定呢？

回答人：chenyiwei
首先判断是否为同一控制下合并，按照合并交易的不同类型处理。如果显著不公允的，则按照标的股权的公允价值（一般为收益法或市场法评估值）入账，与实际支付款项之间的差额调整资本公积。